【裁判字號】    90,再,1
【裁判日期】    900108
【裁判案由】    土地所有權移轉登記
【裁判全文】
臺灣高等法院高雄分院民事判決      九十年度再字第一號
      再審原告  甲○○
      再審被告  乙○○
右當事人間土地所有權移轉事件，再審原告對於本院八十八年度重上更（一）字第四
四號確定判決提起再審之訴，本院判決如左：
      主      文
再審之訴駁回。
再審訴訟費用由再審原告負擔。
      事      實
甲、再審原告方面：
一、聲明：求為判決
    一八十八年重上更（一）字第四四號確定判決，關於命再審原告給付再審被告新
      台幣二十四萬九千三百０七元整，暨命負擔第一、二審及發回前第三審訴訟費
      用由被上訴人負擔六十分之一部份均廢棄。
    二右廢棄部分，駁回再審被告之訴。
    三前程序第一、二審及發回前第三審訴訟費用及再審訴訟費用均由再審被告負擔
      。
二、陳述：系爭購地款雖係自再審被告彰化商業銀行帳戶內提領者，但係再審原告擔
    任中興大學助理員及助教之所得，不過利用再審被告行員身分可獲較高利息而以
    其名義存放，依修正前民法第一０一六、一０一七條規定，該存款為再審原告所
    有，且因存款在再審被告帳戶內，購地自須與其聯繫，俾便提領，非可表示該款
    項為再審被告之薪資特有財產，即令為其特有財產，依最高法院八十年台上字第
    二四九七號判例，因我國民法時效僅採時效不完成制度，非採時效停止制度，故
    時效進行中不論任何事由均不因而停止，再審被告對再審原告請求權既已罹於時
    效，自無民法第一四三條時效不完成之適用；其次，依民法親屬編第六之一條規
    定，屬於妻之財產，限以妻之名義購置者，如以他人名義購置者，則非當然為妻
    之特有財產，再審被告主張該土地有信託關係存在，但為再審原告否認，前審就
    此關係未為審酌，亦非妥適云云。
乙、再審被告方面：本件未經言詞辯論，再審被告亦未提出書狀作何聲明或陳述。
      理      由
一、本件再審原告對於本院八十八年重上更（一）字第四四號民事判決提起再審之訴
    ，求為廢棄原判決，係以民事訴訟法第四百九十六條第一項第一款、第四百九十
    七條，為其再審理由。
二、按民事訴訟法第四百九十六條第一項第一款所謂適用法規顯有錯誤，應以確定判
    決違背法規或現存判例解釋者為限，若在學說上諸說併存尚無法規判解可據者，
    不得指為用法錯誤（最高法院五七年度台上字第一０九一號判例參照）。原審依
    再審被告提出之第一銀行彰化分行行員員工儲蓄存款取款條、再審原告書寫與其
    之信函，認系爭購地款項係再審被告多年薪資所蓄，為其特有財產，而民法第一
    百四十三條時效不完成之規定，考其立法理由，在於婚姻關係存續中，為維持家
    室之和平，雙方不便行使請求權，即在婚姻關係消滅後，為使雙方有較長之猶豫
    時間以適應新狀況，故在一年內，時效不完成，與最高法院八十年台上字第二四
    九七號判例情形無涉，核與民事訴訟法第四百九十六條第一項第一款所定再審要
    件不符；其次，所謂重要證據漏未斟酌，係指前第二審言詞辯論終結前，已經存
    在並已為證據聲明之證據，而第二審並未認為不必要而仍忽略證據聲明未為調查
    而言。原審既認系爭土地為再審被告之特有財產，且兩造亦不爭執該土地已於民
    國六十二年四月卅日出售與訴外人吳劉好意，則再審原告無權處分再審被告之特
    有財產，為不當得利返還問題，要無審酌兩造間是否有信託關係存在之必要，核
    與民事訴訟法第四百九十七條再審要件亦不相符。本件再審之訴顯無理由，爰不
    經言詞辯論，以判決駁回之。
三、據上論結，本件再審之訴為無理由，依民事訴訟法第五百零二條第二項、第七十
    八條，判決如主文。
中    華    民    國         九十       年      一      月      八      日
                                      臺灣高等法院高雄分院民事第三庭
~B1審判長法官  張明振
~B2法      官  賴玉山
~B3法      官  徐文祥
右為正本係照原本作成。
不得上訴。
中    華    民    國         九十       年      一      月     十一     日
~B法院書記官  劉博文
                                                                        Ｈ


司法院資訊處製作；財團法人民間司法改革基金會備份。
